【裁判字號】    89,易,803
【裁判日期】    900327
【裁判案由】    恐嚇
【裁判全文】
臺灣雲林地方法院刑事判決                          八十九年度易字第八三號
    公  訴  人  臺灣雲林地方法院檢察署檢察官
    被      告  丙○○
右列被告因恐嚇案件，經檢察官提起公訴（八十九年度偵字第三九二五號），本院判
決如左：
    主  文
丙○○連續以加害生命之事，恐嚇他人致生危害於安全，處拘役伍拾日，如易科罰金
，以佰元折算壹日。緩刑貳年。扣案之西瓜刀一把沒收之。
    事  實
一、丙○○與其兄乙○○之長子陳宥任有債務糾紛，丙○○認陳宥任積欠債務，拒不
    返還，竟基於恐嚇之概括犯意，先於民國八十九年八月中旬，前往雲林縣斗六市
    ○○里○鄰○○路八十號乙○○住處，對乙○○恐嚇稱：要將你們全家滅掉，致
    乙○○因而心生畏懼，致生危害於安全；嗣於同年八月二十三日，在雲林縣斗六
    市○○路福興山寺廟前，手持西瓜刀作勢追砍陳宥任之胞弟甲○○，以加害生命
    身體之事，恫嚇甲○○，使甲○○因而心生畏懼，致生危害甲○○之生命安全。
    嗣經警前往丙○○住處搜索，扣得西瓜刀一支。
二、案經雲林縣警察局斗六分局報請臺灣雲林地方法院檢察署檢察官偵查起訴。
    理  由
一、訊之被告乙○○矢口否認有何恐嚇之犯行，辯稱：伊只是去找乙○○要錢，八月
    二十三日當天，伊並沒有拿西瓜刀，當天伊係甲○○吵架，甲○○要拿椅子打伊
    ，伊當天只有拿一支木板云云。惟查，（一）被告於八十九年八月中旬，至被害
    人乙○○家中討債，因而出言對乙○○恫稱：要將乙○○全家滅掉等語，及其於
    八十九年八月二十三日持西瓜刀一支，在雲林縣斗六市○○路福興山寺廟前，作
    勢追砍甲○○等情，業據被害人乙○○、甲○○於警訊、偵查及本院審理時指述
    綦詳；（二）證人蔡佳錞到庭證稱：「當天（即八十九年八月二十三日）我先生
    （即甲○○）拿大哥大拿到福興山寺廟給我聽，被告當時在我先生後面，他手持
    一支像木板的東西，裡面是西瓜刀，我聽完電話要回家，要繞過被告要回家，被
    告就將西瓜刀抽出刀鞘作勢要砍我先生，我先生就叫我先跑，他往廟那裡跑，我
    就跑回家」等語（見本院八十九年十一月二日訊問筆錄），證人黃麗春到庭證稱
    ：「我當天在家裡的客廳坐，聽到我弟媳蔡佳錞在哭，她說我叔叔丙○○拿刀要
    殺我小叔甲○○，我跟我婆婆就從家裡出來，先看到被告從廟裡那邊過來，手上
    拿刀子，然後我就看到甲○○從廟那邊跑回來」等語（見本院八十九年十一月九
    日訊問筆錄），證人陳張英玉到庭證稱：我在我家後面廚房，聽到我媳婦蔡佳錞
    在哭喊說媽，有人要殺阿佐，我就跑出來看，我問我媳婦我兒子跑去那裡，她說
    跑去後面，我先看到被告拿刀子，從廟前面走回他家，才看到我兒子甲○○從我
    家後面繞一圈，從前面回家等語（見本院八十九年十一月九日訊問筆錄），足見
    被告確有於八十九年八月二十三日持西瓜刀作勢追砍甲○○之事實。（三）被告
    曾於八十九年八月中旬至人乙○○家中討債，渠二人因當天討債一事，經乙○○
    報警處理，經警通知被告到警局，由乙○○交付新台幣一萬九千元予丙○○，並
    由丙○○出具其於八十九年八月十一日收受陳宥任所積欠款項一萬九千元之收據
    一紙予乙○○，業據被告供明在卷（見本院八十九年十一月二十七日訊問筆錄）
    ，並有上開收據一紙在卷可佐，被告事後於八十九年八月二十三日，猶因上開債
    務問題，持刀追砍甲○○，足見告訴人乙○○上開指述非虛；參以告訴人乙○○
    係被告之胞弟，若非被告確有恐嚇犯行，身為兄長之告訴人當無設詞誣陷之理。
    被告空言辯稱其當天是去討債，並未說什麼話云云，應係事後卸飾之詞，委無足
    採。本件事證明確，被告犯行洵堪認定。
二、核被告所為，係犯刑法第三百零五條之恐嚇危害安全罪。被告先後二次犯行，時
    間緊接，方法相同，觸犯構成要件相同之罪名，顯係基於概括犯意為之，為連續
    犯，應依連續犯之規定以一罪論，並加重其刑。爰審酌被告因債務糾紛，連續以
    言語恫嚇他人，犯罪後猶飾詞圖卸，毫無悔意，及其犯罪之動機、目的、手段、
    所生危害等一切情狀，量處如主文所示之刑，並諭知易科罰金之折算標準。次按
    刑法第四十一條：「犯最重本刑為三年以下有期徒刑以下之刑之罪，而受六月以
    下有期徒刑或拘役之宣告，因身體、教育、職業或家庭之關係，執行顯有困難者
    ，得以一元以上三元以下折算一日，易科罰金」，已於九十年一月十日經總統公
    布修正為第四十一條第一項：「犯最重本刑為五年以下有期徒刑以下之刑之罪，
    而受六個月以下有期徒刑或拘役之宣告，因身體、教育、職業、家庭之關係或其
    他正當事由，執行顯有困難者，得以一元以上三元以下折算一日，易科罰金」，
    同年月十二日生效。本件被告犯罪日期在前述法律修正前，犯罪後法律已有變更
    ，然比較新舊法，本件均得易科罰金，依刑法第二條第一項前段之規定，應適用
    裁判時之新法即修正後之刑法第四十一條第一項規定，諭知易科罰金之折算標準
    ，以資懲儆，併此敘明。查被告前受有期徒刑以上刑之宣告，執行完畢後，五年
    以內未曾受有期徒刑以上刑之宣告，有臺灣雲林地方法院檢察署刑案資料查註記
    錄表及本院被告全國前案紀錄表各一份在卷可按，事後並已與被害人達成民事和
    解，有調解書一紙在卷可稽，本院認被告經此偵審程序之教訓後，應知所警惕，
    信無再犯之虞，因認對被告所宣告之刑以暫不執行為適當，爰併宣告緩刑二年，
    以啟自新。扣案之西瓜刀一支，係被告供本件犯罪所用之物，業據證人蔡佳錞到
    庭證述明確，且為被告所有，業經被告供明在卷，爰依刑法第三十八條第一項第
    二款之規定予以宣告沒收。
據上論斷，應依刑事訴訟法第二百九十九條第一項前段、刑法第二條第一項前段、第
五十六條、第三百零五條，修正後刑法第四十一條第一項前段、第七十四條第一款、
第三十八條第一項第二款，罰金罰鍰提高標準條例第一條前段、第二條，判決如主文
。
本案經檢察官王淑月到庭執行職務。
中      華      民      國      九十      年      三    月    二十七    日
                                        臺灣雲林地方法院刑事第二庭
                                            法  官  冷  明  珍
右正本證明與原本無異。
如不服本判決，應於判決送達後十日內，向本院提出上訴狀。（須附繕本）
                                            書記官  周  麗  雲
中      華      民      國      九十      年      三    月    二十七    日
刑法第三百零五條
以加害生命、身體、自由、名譽、財產之事，恐嚇他人致生危害於安全者，處二年以
下有期徒刑、拘役或三百元以下罰金。


司法院資訊處製作；財團法人民間司法改革基金會備份。
